【裁判字號】    99,台上,3118
【裁判日期】    990520
【裁判案由】    妨害性自主
【裁判全文】
最高法院刑事判決            九十九年度台上字第三一一八號
上  訴  人  許００真實姓名年.
上列上訴人因妨害性自主案件，不服台灣高等法院高雄分院中華
民國九十七年六月二日第二審判決（九十七年度上訴字第六五九
號，起訴案號：台灣高雄地方法院檢察署九十五年度偵字第二一
八三七號），提起上訴，本院判決如下：
    主  文
原判決撤銷，發回台灣高等法院高雄分院。
    理  由
原判決認定上訴人許００（真實姓名年籍及住址均詳卷）有其事
實欄所載犯行，因而維持第一審論上訴人以對未滿十四歲女子犯
強制性交罪，處有期徒刑捌年之判決，駁回上訴人在第二審之上
訴；固非無見。
惟查：（一）、有罪判決書之事實一欄，為判斷其適用法令當否
之準據，應將法院依法認定與論罪科刑有關之事實，諸凡犯罪之
時間、地點、方法、態樣，以及適用法律有關之事項，均應為詳
實之記載，然後於理由內逐一說明其憑以認定之證據，並使事實
認定與理由說明，互相適合，方為合法。倘事實欄已有敘及，而
理由內未加說明，是為理由不備，倘若事實認定與理由說明，不
相一致，或事實或理由欄內之記載，前後齟齬，或認定之事實，
與所採之證據不相適合，或認定事實與卷證資料不符，即屬判決
理由矛盾之當然違背法令。原判決事實欄記載：「許００見有機
可乘，為逞一己私慾，竟基於違反被害人A1（姓名、年籍詳卷）
意願而對其性交之犯意，將房門反鎖，以手自A1胸部往下撫摸至
陰部，並將A1及自己之褲子脫掉，令A1躺在床上後，全身壓在A1
身上，進而將生殖器強行插入A1陰道內對其性交（並未射精），
A1因內心畏懼而不敢抵抗呼救而被性交得逞」等情（見原判決第
一頁倒數第四行至第二頁第二行）；對於上訴人究係以強暴或脅
迫或恐嚇或催眠術或是此四者之外之「其他違反其意願之方法」
，對未滿十四歲女子犯強制性交罪，並未明白認定，詳為記載，
自不足為適用法律之依據。又原判決事實欄所載「基於違反A1意
願而對其性交之犯意」，若係認定上訴人對未滿十四歲女子犯強
制性交罪之手段，則理由欄說明：「可見上訴人有以『強暴之方
法』對A1為性交之行為」云云（見原判決第十一頁第十二行），
指明上訴人係以強暴之方法，對未滿十四歲女子犯強制性交罪。
就上訴人對未滿十四歲女子犯強制性交罪之手段，僅於判決內敘
明其理由及依據，卻未於事實欄加以認定，不惟理由失其根據，
且與法定程式不符。（二）、刑法第二百二十二條第一項第二款
對未滿十四歲女子強制性交罪，其構成除姦淫未滿十四歲女子外
，尚需以使用強暴、脅迫、恐嚇、催眠術或其他違反其意願之方
法為要件。第一審判決事實欄僅記載: 「許００見有機可乘，將
房門反鎖，並將A1及自己之褲子脫掉，進而將生殖器插入Al之陰
道內對其性交（並未射精），A1因內心畏懼而不敢抵抗呼救，得
逞後許００即開門離去」云云（見第一審判決第一頁倒數第九至
五行）；未記載上訴人對未滿十四歲女子犯強制性交之手段。原
判決未加糾正，仍予維持，已屬可議。再原判決事實欄僅記載上
訴人係「基於違反A1意願而對其性交之犯意」，似認上訴人係以
違反A1意願之方法而為強制性交。惟理由欄卻說明：「Al於警詢
時指稱：叔叔全身壓在我身上，他的小鳥就插進我尿尿的地方，
當時我心裡非常害怕，我不敢叫也不敢動。叔叔對我性侵害完後
叫我不可以告訴任何人等語；於偵查中證稱: 我不願意跟叔叔做
這件事等語；可見上訴人令A1躺在床上後，全身壓在A1身上，進
而將生殖器插入A1陰道內之方式為性交行為，A1雖不願意，且心
裡異常害怕，但亦不敢反抗或呼叫，可見上訴人有以強暴之方法
對A1為性交之行為」云云（見原判決第十一頁第四至十二行），
認上訴人係以強暴之方法而為強制性交；事實與理由即有矛盾。
而上開所載：「叔叔全身壓在我身上」、「當時我心裡非常害怕
，我不敢叫也不敢動」、「叔叔對我性侵害完後，叫我不可以告
訴任何人」等語，是否均屬刑法第二百二十一條第一項所指之強
暴行為，亦堪研求。上訴意旨指摘原判決不當，尚非全無理由，
應認有撤銷原判決發回更審之原因。至原判決說明不另為無罪諭
知部分，因公訴人認與前揭論罪部分有裁判上一罪關係，基於審
判不可分原則，應併予發回，附說明之。
據上論結，應依刑事訴訟法第三百九十七條、第四百零一條，判
決如主文。
中    華    民    國  九十九  年    五    月   二十   日
                      最高法院刑事第八庭
                          審判長法官  洪  文  章
                                法官  王  居  財
                                法官  郭  毓  洲
                                法官  黃  梅  月
                                法官  邱  同  印
本件正本證明與原本無異
                                      書  記  官
中    華    民    國  九十九  年    五    月  二十五  日
                                                      Ｅ

司法院資訊處製作；財團法人民間司法改革基金會備份。
